臺灣新北地方法院刑事判決
111年度訴字第736號
公  訴  人  臺灣新北地方檢察署檢察官
被      告  管元宏


指定辯護人  本院公設辯護人姚孟岑  
上列被告因違反毒品危害防制條例案件，經檢察官提起公訴（11
1度偵字第5606號），本院判決如下：
    主  文
乙○○共同犯販賣第二級毒品而混合二種以上之毒品未遂罪，處有
期徒刑3年。扣案如附表編號1所示之物沒收銷燬及編號2所示之
物沒收。
    事  實
一、乙○○明知甲基安非他命、硝甲西泮分係毒品危害防制條例第
    2條第2項所公告列管之第二、三級毒品，不得販賣、持有，
    竟與自稱「張東昇」之不詳成年男子共同意圖營利，共同基
    於販賣第二、三級毒品之犯意聯絡，由「張東昇」以行動電
    話連接網際網路後，於民國110年12月23日下午4時58分許，
    在通訊軟體「Wechat」以暱稱：「時尚健康館」公開傳述「
    雙北快速抵達、優質辣模、奶大正點 、香甜濃郁、回味無
    窮、1：1700、2：3300、3：5000、新飲品PP、營業中」之
    訊息招攬他人向其購買毒品，嗣警方於111年1月4日某時進
    行網路巡邏發現後，復以上開軟體聯繫佯稱買家之員警，表
    示有販賣毒品咖啡包，雙方繼而使用通訊軟體「Wechat」聯
    繫，與警方商議以新臺幣（下同）5,000元之價格販賣含有
    甲基安非他命、硝甲西泮成分之毒品咖啡包10包，並約定於
    111年1月4日下午3時10分許，在新北市○○區○○街00號前交易
    ，迨乙○○受「張東昇」指示騎乘車牌號碼000-0000號普通重
    型機車前往上開地點，並將含有甲基安非他命、硝甲西泮成
    分之毒品咖啡包（海賊王包裝）10包（合計淨重：23.2339
    公克）交付予員警喬裝之買家時，遂遭員警當場查獲而未遂
    ，並扣得該毒品咖啡包10包（詳附表編號1所示）及行動電
    話2支（詳附表編號2、3所示）；另查扣含有第二級毒品甲
    基安非他命及第三級毒品成分硝甲西泮成分之毒品咖啡包共
    計5包（其中金色PHILIPP、PLEIN〔P.P.〕字樣包裝袋3包、Re
    d Bull〔紅牛〕商標圖案包裝袋2包，合計淨重：12.2104公克
    ，此部分持有第二級毒品罪嫌，由檢警另行偵辦）及含有第
    三級毒品成分之硝甲西泮成分之毒品咖啡包（BALENCIAGA〔B
    .B.〕商品圖案包裝袋）4包（合計淨重：7.7395公克，純質
    淨重：0.0433公克）及未列管之溴-去氯愷他命4包（合計淨
    重：2.6860公克）等物，而查獲上情。
二、案經新北市政府警察局海山分局（下稱海山分局）報告臺灣
    新北地方檢察署檢察官偵查起訴。
    理  由
一、證據能力：
　  本件認定事實所引用之卷內所有文書證據暨物證，並無證據
    證明係公務員違背法定程序所取得，檢察官、被告及其辯護
    人於本院審理時迄至言詞辯論終結時止，對證據能力一節亦
    均未提出異議，故均得引為本案證據，合先說明。
二、認定犯罪事實所憑之證據及理由：　　
　㈠上開事實，業據被告乙○○於警詢、偵查及本院審理時自白甚
    詳，並有：新北市政府警察局海山分局搜索扣押筆錄及扣押
    物品目錄表、海山分局職務報告書、「Wechat」網路聊天室
    廣告內容及對話內容對話譯文一覽表、毒品查獲現場照片1
    張、「Wechat」網路聊天室廣告內容及對話內容截圖照片5
    張、臺北榮民總醫院111年3月3日北榮毒鑑字第C0000000號
    毒品成分鑑定書、海山分局拘禁、逮捕通知書、尿液檢體採
    證同意書、新北市政府警察局受採集尿液檢體人姓名及檢體
    編號對照、新北市政府警察局查獲施用（持有）毒品案件經
    過情形紀錄表、海山分局疑似毒品初步篩檢表、毒品秤重照
    片9張、台灣檢驗科技股份有限公司111/01/19濫用藥物檢驗
    報告、臺北榮民總醫院111年3月3日北榮毒鑑字第C0000000-
    Q號毒品純度鑑定書及內政部警政署刑事警察局111年6月8日
    刑鑑字第1110023627號鑑定書在卷可參，暨附表編號1、2所
    示毒品及手機扣案可佐。足徵被告之任意性自白確與事實相
    符，堪予採信。
  ㈡按我國查緝販賣毒品，一向執法甚嚴，對於販賣毒品者尤科
    以重度刑責，又販賣毒品既係違法行為，當非可公然為之，
    亦無公定價格，且容易分裝並增減份量，而每次買賣之價量
    ，可能隨時依雙方關係深淺、資力、需求量及對行情之認知
    、來源是否充裕、購買者被查獲時供述購買對象之可能風險
    之評估等情形，而異其標準，非可一概而論；販賣之利得，
    除被告坦承犯行或價量俱臻明確外，委難察得實情，販賣之
    人從價差或量差中牟利之方式雖異，其意圖營利之販賣行為
    則同一。兼以毒品通常量微價高，販賣者確有暴利可圖，茍
    非意圖販賣營利，一般人焉有可能甘冒重度刑責而販賣毒品
    。又販賣毒品者，其主觀上須有營利之意圖，且客觀上有販
    賣之行為，即足構成，至於實際上是否已經獲利，則非所問
    （最高法院104年度台上字第407號判決意旨參照）。查本案
    員警係以約定價購之方式取得毒品，並非無償取得，被告與
    員警並不認識，當無賠本求售之可能，且被告確以 5,000元
    價格出售予佯裝為買家之員警，足認被告於上開之時、地，
    交付上開毒品咖啡包予員警之際，主觀上有營利之販賣意圖
    甚明。
  ㈢綜上所述，本案事證明確，被告共同犯販賣第二、三級毒品
    而混合二種以上之毒品未遂之犯行堪以認定，應依法論科。
三、論罪：　　　
　㈠按毒品，依其成癮性、濫用性及對社會危害性，分為四級，
    甲基安非他命為公告列管之第二級毒品，硝甲西泮則為公告
    列管之第三級毒品，毒品危害防制條例第2條第2項第2款及
    第3款分別定有明文。又毒品危害防制條例於109年1月15日
    修正公布增訂毒品危害防制條例第9條第3項「犯前5條之罪
    （包括同條例第4條至第8條之罪）而混合二種以上之毒品者
    ，適用其中最高級別毒品之法定刑，並加重其刑至二分之一
    」，該條項所稱之「混合」，係指將二種以上之毒品摻雜調
    合，無從區分而言（如置於同一包裝）。考其立法目的，係
    因目前毒品查緝實務，施用混合毒品之型態日益繁多，且因
    混合毒品之成分複雜，施用後所造成之危險性及致死率均高
    於施用單一種類者，為加強遏止混合毒品之擴散，爰增定犯
    毒品危害防制條例第4條至第8條之罪，而有混合二種以上毒
    品之情形者，加重其刑至二分之一。此規定係就犯罪類型變
    更之個別犯罪行為予以加重，當屬刑法分則加重之性質而成
    為另一獨立之罪。經查，被告販賣之附表編號1所示含有甲
    基安非他命、硝甲西泮成分之毒品咖啡包10包，經鑑定結果
    含有甲基安非他命及硝甲西泮成分，業如前述，係同一包裝
    內摻雜調合有二種以上之毒品，自屬該條項所稱之混合二種
    以上毒品。
  ㈡核被告所為，係犯毒品危害防制條例第9條第3項、第4條第6 
    項、第2項之販賣第二級毒品而混合二種以上毒品未遂罪。
    起訴意旨認被告以一行為觸犯數罪名，為想像競合，應從一
    重之販賣第二級毒品未遂罪（即毒品危害防制條例第4條第6
     項、第2項），容有誤會。被告意圖販賣而持有第二級毒品
    而混合二種以上毒品之低度行為，為販賣未遂之高度行為所
    吸收，不另論罪。被告雖已著手販賣第二級毒品而混合二種
    以上毒品之行為， 惟如前所述，因喬裝買家之警員實無購
    買毒品真意，事實上不能真正完成買賣毒品行為，是被告犯
    罪尚屬未遂，衡其情節較既遂犯為輕，爰依刑法第25條第2
    項規定，按既遂犯之刑減輕之。
  ㈢被告與「張東昇」就本件犯行間，有犯意聯絡及行為分擔，
    為共同正犯。
  ㈣刑之加重及減輕事由：
　⒈被告販賣第二級毒品而混合二種以上之毒品未遂行為，依毒
    品危害防制條例第9條第3項規定，應依同條例第4條第2項販
    賣第二級毒品罪之法定刑，加重其刑。
　⒉被告雖已著手販賣第二級毒品而混合二種以上毒品之行為，
    惟如前所述，因喬裝買家之警員實無購買毒品真意，事實上
    不能真正完成買賣毒品行為，是被告犯罪尚屬未遂，衡其情
    節較既遂犯為輕，爰依刑法第25條第2項規定，按既遂犯之
    刑減輕之。
　⒊按犯毒品危害防制條例第4條至第8條之罪於偵查及歷次審判
    中均自白者，減輕其刑，同條例第17條第2項定有明文。查
    被告於偵查、本院準備程序及審理中均自白前開販賣第二級
    毒品而混合二種以上之毒品未遂之犯行，應依毒品危害防制
    條例第17條第2項規定減輕其刑，並依刑法第70條、第71條
    第1項規定先加後遞減之。另被告依上開減刑事由遞減其刑
    後，所得判處之最低刑度與其犯行已屬相當，核與刑法第59
    條所稱犯罪之情狀顯可憫恕，認科以最低刑度猶嫌過重之要
    件不符，自無從再依刑法第59條規定酌減其刑，附此敘明。
　㈤被告之辯護人於本院準備程序雖一度主張：被告於偵查中有
    供出本案毒品上游為「張東昇」等情。惟按犯毒品危害防制
    條例第4條至第8條、第10條或第11條之罪，供出毒品來源，
    因而查獲其他正犯或共犯者，減輕或免除其刑，同條例第17
    條第1項固有明文。然查本院被告另案(詳後述)函詢新莊分
    局被告是否供出毒品來源「張東昇」，因而查獲其他正犯或
    共犯一節，經新北市政府警察局新莊分局函復本院之職務報
    告略以：被告(即乙○○)所提供之對話紀錄使用者無法確認為
    上游張東昇所使用，且被告所述之交易地點未有監視器畫面
    可供調閱，故無法續行追查等語，有新莊分局111年8月2日
    新北警莊刑字第1114060141號函暨職務報告各1份在卷可憑
    （見本院卷第63至69頁）。是被告於偵查中雖供出毒品來源
    「張東昇」，然警方並未因而查獲其他正犯或共犯，自與毒
    品危害防制條例第17條第1項規定之要件不符，此部分辯護
    人所辯，尚無從為被告有利認定，併此敘明。
四、科刑：　
　　爰以行為人之責任為基礎，審酌被告前與「張東昇」男子共
    同販賣第二級、第三級及第四級毒品，於同110年12月3日0
    時48分許，經警當場逮捕乙○○而未遂（下稱另案，按乙○○另
    案業經本院以111年度訴字第411號判處有期徒刑2年7月，現
    上訴中）；詎乙○○另案為警查獲後，不知警惕，於111年1月
    4日再犯本案，且其明知本案毒品咖啡包為非法之違禁物，
    持以施用足以戕害人之身體健康，且極易成癮，竟為貪圖不
    法利益，漠視法令而欲販賣予他人，若確實售出而流入社會
    ，不僅助長他人施用毒品惡習，對施用毒品者之身心影響甚
    鉅，亦使毒品於社會上易於流通，增加檢警全面查緝之困難
    ，危害社會治安及國家法益，兼衡被告於本案所欲販賣含有
    甲基安非他命、硝甲西泮成分之毒品咖啡包（海賊王包裝）
    10包（合計淨重：23.2339公克）之數量非微，然幸未及流
    入社會即為警查獲，暨被告自述高職畢業，目前在傢俱行工
    作，月入約3萬元，有1個2歲跟1個6歲的小孩需要扶養之之
    智識程度及家庭生活經濟狀況（見本院卷第88頁）等一切情
    狀，量處如主文所示之刑。
五、有關沒收之說明：
  ㈠違禁物：
　　扣案如附表編號1所示之毒品咖啡包10包，經檢驗含有含有
    甲基安非他命、硝甲西泮成分（詳如附表編號1所示），係
    被告持以販賣之物，均應依毒品危害防制條例第18條第1項
    前段規定，宣告沒收銷燬之；而前開咖啡包之包裝袋10只，
    因與其上所殘留之毒品難以析離，且無析離之實益與必要，
    應視同毒品，一併依上開規定宣告沒收銷燬，至送驗耗損部
    分皆因已滅失，爰不另宣告沒收銷燬。
  ㈡犯罪工具：
　　按毒品危害防制條例第19條第1項規定：「犯第4條至第9條
    、第12條、第13條或第14條第1項、第2項之罪者，其供犯罪
    所用之物，不問屬於犯罪行為人與否，均沒收之。」查扣案
    如附表編號2之SAMSUNG三星手機1支，為被告與「張東昇」
    聯絡指示其與佯裝買家之警員見面交易毒品咖啡包所用之物
    ，業經被告供明在卷（見偵卷第19頁），不問屬於犯罪行為
    人與否，應依毒品危害防制條例第19條第1項規定宣告沒收
    。
　㈢至附表編號3之紅米手機1支及上開其餘扣得毒品或物品，核
    皆與本案無關，爰均不另為沒收之諭知。
本案經檢察官甲○○偵查起訴，檢察官王凌亞到庭執行職務。
中　　華　　民　　國　　111 　年　　10　　月　　27　　日
                  刑事第三庭  審判長法　官 蘇揚旭
                                    
　　　　　　　　　　　　　　　　　　法  官 施建榮 　　
                                    
　　　　　　　　　　　　　　　　　　法  官 洪振峰 
上列正本證明與原本無異。
如不服本判決，應於判決送達後20日內敘明上訴理由，向本院提
出上訴狀 (應附繕本) ，上訴於臺灣高等法院。其未敘述上訴理
由者，應於上訴期間屆滿後20日內向本院補提理由書「切勿逕送
上級法院」。
                                     書記官 陳宥伶
中　　華　　民　　國　　111 　年　　11　　月　　1 　　日
附錄論罪科刑法條：
毒品危害防制條例第4條第2項、第6項
製造、運輸、販賣第二級毒品者，處無期徒刑或10年以上有期徒
刑，得併科新臺幣1千5百萬元以下罰金。
第二項之未遂犯罰之。
毒品危害防制條例第9條
成年人對未成年人販賣毒品或犯前三條之罪者，依各該條項規定
加重其刑至二分之一。
明知為懷胎婦女而對之販賣毒品或犯前三條之罪者，亦同。
犯前五條之罪而混合二種以上之毒品者，適用其中最高級別毒品
之法定刑，並加重其刑至二分之一。
附表：
編號 扣案物名稱及數量 備  註 1 含有甲基安非他命、硝甲西泮成分之毒品咖啡包（海賊王包裝）10包（合計淨重：23.2339公克） 臺北榮民總醫院111年3月3日北榮毒鑑字第C0000000號毒品成分鑑定書（見偵卷第117頁）  2 SAMSUNG三星手機1支（含門號0000000000號SIM卡1張） 該手機係被告所有，供本件販賣毒品咖啡包所用之聯絡工具  3 紅米手機1 支（含門號0000000000號SIM卡1張） 核與本案無關